臺灣高等法院刑事裁定　　　　　　　　　　　　　　九十三年度聲再字第一五八號
　　再審聲請人
　　即受判決人　甲○○
　　選任辯護人 王惠光律師
右列聲請人因業務侵占等案件，對於本院九十二年度上易字第二二八二號，中華民國
九十三年三月二十三日確定判決（臺灣臺北地方法院九十年度自字第五０二號，移送
併辦案號：臺灣臺北地方法院檢察署八十九年度偵字第一六六二五號），聲請再審，
本院裁定如左：
    主  文
再審之聲請駁回。
    理  由
一、聲請意旨略稱：聲請人甲○○經原判決以被告共同侵占業務上持有之物，而維持
    第一審諭知被告有期徒刑一年六月之判決確定在案，惟上開判決，有足生影響於
    判決之重要證據漏未審酌：
    (一)侵占罪之成立必須要有易持有為所有之意圖，但從自訴人戶頭轉入被告戶頭之
      款項，被告等均未動用，而全數轉回自訴人之戶頭中，何以會有易持有為所有
      之意圖？
    (二)原判決認定被告之侵占金額才新台幣（下同）五百五十萬元，惟由被告所提供
      之附表三及證物，不只有雙方帳戶之對帳單，且有銀行之取款條可證，可證明
      被告自八十一年一月至八十四年六月間自被告甲○○上開帳戶轉入自訴人支票
      存款帳戶內之金額已近八、九百萬元以上，故被告戶頭係作為人頭帳戶之用，
      然原判決對此有利於被告之證據經被告屢次請求卻完全未調查與審酌，顯有重
      要之證據未予審酌。
    (三)原審認定：「被告與鄒武鑑合夥經營唱片，該甲○○戶頭供為甲○○與鄒武鑑
      合夥經營唱片調度資金之用」，而被告於貴院審理時說明：是鄒武鑑的支票存
      到被告戶頭，再借給自訴人公司。是原判決顯然就沒有證據之事實逕為認定，
      而有重要證據未予調查及判決理由與現證矛盾之違法。
    (四)原判決認被告共同侵占，其得心證之理由為：如果被告之戶頭是當作自訴人
      往來人頭戶之用，則為何印章不交予自訴人？為什麼雙方帳戶專款專用？
      為什麼李玉華離職時未出具結算清單？證人林芙美指稱李玉華沒有交給事務
      所帳簿可為佐證。然因李玉華每日都有製作日記帳、傳票等內帳資料，而如果
      日記帳、傳票等資料上有自訴人戶頭及被告戶頭之往來情形，則原判決之推論
      將失去依據。但原判決對於自訴人明明可以拿出傳票，不是只有周報表，且在
      沒有任何證據的情況下，即認定被告李玉華未交出內帳，顯有重要證據未予審
      酌之違法。
二、按有罪之判決確定後，為受判決人之利益聲請再審，必其聲請之理由合於刑事訴
    訟法第四百二十條第一項所定情形之一及第四百二十一條有足以影響於判決之重
    要證據漏未審酌者，始准許之。又同法第四百二十一條所謂重要證據漏未審酌，
    須該證據足以影響於原判決事實之認定，並以該證據已予提出，而被捨棄不予採
    用，並未敘明其捨棄之理由者為限（最高法院九十年台抗字第十四號裁定意旨參
    照）。再按得以足生影響於判決之重要證據漏未審酌為理由，為受判決人之利益
    聲請再審者，以經第二審有罪判決後不得上訴於第三審法院之案件為限。其因發
    見確實新證據，足認受有罪判決之人，應受無罪、免訴、免刑或輕於原判決所認
    罪名之判決，而為聲請再審之理由者，亦以該項新證據之本身形式上觀察，毋須
    經調查程序，顯然可認為足以動搖原確定之判決者而言。（最高法院五十二年度
    台抗字第四十五號判決參照）。是本條所規定者須為足生影響於判決之重要證據
    ，未經原確定判決審酌者，始足當之，茍業經原確定判決審酌，或非足生影響於
    判決之重要證據，均不得據以聲請再審。
三、經查：
（一）、就聲請意旨(一)部分：原判決理由欄二（四）中已明確說明，按「侵占罪係即
        成犯，凡對自己持有之他人所有物，有變易持有為所有之意思時，即應構成
        犯罪，縱事後將侵占之物設法歸還，亦無解於罪名之成立」、「營業員收取
        貨款支票應當日繳交出納，不得擅自留置。侵占罪為即成犯，於持有人將持
        有他人之物變易為所有之意思時，即行成立，不因事後歸還而阻卻犯罪之成
        立。是以茍經認定被告二人有共同意圖為自己不法所有，擅自挪用自訴人所
        有上開帳戶內之現金，存入被告甲○○或第三人陳怡利等人之名下，侵占入
        己，則伊等侵占犯行已然成立，縱雖事後有歸還部分資金，亦無解於伊等侵
        占犯行之成立。故雖被告之選任辯護人迭次辯稱：由九十一年十一月二十七
        日狀紙所附之附件三表列及所附之銀行傳票，以及九十三年二月二十五日及
        同年三月四日之狀紙，均可證明直接由甲○○戶頭轉到自訴人甲存二二一之
        七帳戶內之金額就已經達八、九百萬元以上，原超過原審法院認定被告二人
        侵占款項之金額，遽而主張被告二人不應成立侵占罪責云云，即有誤會。」
        是原法院依調查之結果，本於論理法則、經驗法則，取捨證據而認定事實，
        認自訴人所有之現金及支票款項確從自訴人戶頭轉入被告之戶頭，縱雖事後
        有歸還部分資金，亦無解於渠等侵占犯行之成立，自無就足生影響於判決之
        重要證據漏未審酌之情形。
（二）、就聲請意旨(二)部分：原判決理由欄二（五）中已敘明：「雖被告二人具狀辯
        稱：自八十一年一月至八十四年六月間自被告甲○○五五０七─三號帳戶轉
        入自訴人二二一─七號支票存款帳戶內之金額已近新台幣一千萬元，有三信
        城內分社活期儲蓄存款取款條及傳票影本在卷可稽（原審卷（二）第七二頁
        以下）；另自被告甲○○上開帳戶提領出來支付自訴人事務所之員工薪資亦
        多達五、六百萬元，亦有支票存款對帳單及存摺影本在卷可憑（原審卷（三
        ）第一二頁以下），均遠超過被告二人存入自己帳戶之總金額約五百五十萬
        元。而其中犯罪事實一編號（二）（三）（四）所列之八十三年五月二十七
        日一百萬元、八十三年七月二十九日一百三十萬五千元、八十四年一月五日
        二十四萬七千元等三筆款項（共計二百五十五萬二千元），固均進入被告甲
        ○○之上開帳戶內，惟自八十三年三月十五日至八十四年一月十一日間，從
        被告甲○○戶頭提領而轉入自訴人帳戶之金額共計三百十萬元，較自訴人帳
        戶轉入被告甲○○帳戶之金額還多出五十餘萬元；犯罪事實二編號（一）（
        二）所列之八十二年二月十七日到期，面額五十萬元，以及八十二年九月十
        三日到期，面額五十萬元之支票（面額共計一百萬元），固亦均存入被告李
        玉華之世華銀行營業部第00000000000號帳戶內，惟自八十一年
        十月十三日至八十二年九月十四日，由被告李玉華及被告甲○○上開帳戶匯
        入自訴人帳戶之金額將近一百二十萬元，亦較自訴人帳戶轉入被告李玉華帳
        戶之金額還多，足證被告二人絕無「易持有為所有」之侵占犯行云云。惟依
        卷附被告甲○○三信城內分社活期儲蓄存款取款條、傳票影本、誠泰銀行支
        票存款對帳單、存摺影本與自訴人臺北市第三信用合作社00000000
        000─七號支票存款帳戶對帳單等資料觀之，能證明自訴人上開帳戶內所
        存入之款項可能來自被告甲○○之帳戶者，僅有八十三年六月二十五日之六
        十五萬元（轉帳）、八十三年八月十五日之十八萬元（轉帳）、八十三年八
        月二十五日之一百一十四萬六千元（轉帳）以及八十二年九月十四日之六十
        八萬元（轉帳）等四筆資料（原審卷（二）第一一四頁、第一一一頁、第九
        八頁、第九九頁、第九四頁），其餘被告所辯自渠等帳戶所提領存入自訴人
        上開帳戶內之款項，不唯二者之金額不符，無法證明二者之關連性為何，甚
        且究由何人提領或存入亦屬不明，則被告上開所辯自八十一年一月至八十四
        年六月間自被告甲○○上開帳戶轉入自訴人支票存款帳戶內之金額已近新台
        幣一千萬元，另自被告甲○○上開帳戶提領出來支付自訴人事務所之員工薪
        資亦多達五、六百萬元，均遠超過原審認定被告二人冒領之總金額約五百五
        十萬元云云，自嫌無據」。顯見就被告所提供之附表三及證物，業經原法院
        調查及審酌，並本於論理法則、經驗法則，取捨證據而認定事實，並無重要
        證據漏未斟酌之情形，聲請人以此為由聲請再審自有未洽。
（三）、就聲請意旨(三)部分：原判決理由欄二（一）1.中敘明：「自訴人具狀並由其
        代理人否認有使用被告二人之銀行帳戶為人頭帳戶；又被告李玉華及被告甲
        ○○二人均自承其世華銀行及被告甲○○之三信城內分社之存摺及印章，均
        由被告李玉華保管，且該二帳戶有渠等私人之款項進出，甲○○帳戶內尚有
        鄒武鑑之資金等語（原審卷（二）附九十一年十月三日訊問筆錄，第四頁、
        第五頁；原審卷（三）附九十二年六月十二日審判筆錄，第五五頁至第五七
        頁），被告甲○○於本院審理期日並陳稱：伊有使用該戶頭作為與鄒武鑑共
        同經營唱片公司資金調度之用；設若被告李玉華及甲○○之銀行帳戶確係自
        訴人事務所之人頭帳戶，自訴人或劉應昌焉有不要求將被告李玉華及甲○○
        帳戶之存摺、印章交由其本身保管運用而允許伊二人將公私帳目混雜於同一
        帳戶內進出之理？甚且供為甲○○與鄒武鑑合夥經營唱片公司調度資金之用
        ？」，是被告於原審法院既已自承伊有使用該戶頭作為與鄒武鑑共同經營唱
        片公司資金調度之用，並核與原審所調查之事實相符，是聲請人所舉該等證
        言既為原確定判決法院所斟酌，其所提出之證言，自不足以影響判決結果。
（四）、就聲請意旨(四)部分：原判決理由欄二（二）中敘明：「被告李玉華辯稱事務
        所之帳冊等資料均已交回，且具狀稱其在八十四年七月即已離職，若未將帳
        簿等資料交回事務所，則自訴人根本無法申報八十四年度乃至以後的營利事
        業所得稅，亦不可能在往後之四年內均未催討；況自訴人曾經引用帳簿中之
        周報表及年度收支表等資料，足證被告李玉華確有將帳簿等資料交予自訴人
        ，自不可能侵占款項云云；惟查，證人即陳其寬事務所之行政文書黃桂紅於
        臺灣臺北地方法院八十九年自字第一四三號調查時證稱：「（李玉華做完帳
        給劉應昌看後，劉應昌是否把帳簿交還李玉華保管？）是。˙˙˙（亞新事
        件後，陳建築師的太太是否有請你跟李玉華溝通？溝通情況如何？）李玉華
        是說縱使見面拿出東西對帳，自訴人也不會相信她，不過李玉華跟我強調她
        是清白的」等語（臺灣臺北地方法院八十九年自字第一四三號卷（一）附八
        十九年五月二十六日訊問筆錄，第一八二頁、第一八三頁）；於本院審理中
        證稱：「（自訴代理人問）（八十九年五月二十六日在台北地院作證稱：李
        玉華說縱使見面，拿出東西對帳，自訴人也不相信她，所謂東西是何物？）
        所謂東西是內帳，那些話是李玉華告訴我。˙˙˙（選任辯護人問）（李玉
        華如何告訴你？）是李玉華打電話告訴我，她告訴我內帳在她那裡，當時陳
        太太（即陳其寬之妻陳芙美）打電話要我打電話要李玉華出來澄清，她說要
        把內帳從劉先生家裡找找看」等語（本院九十二年度上易字第二二八二號卷
        九十二年十一月二十五日審判筆錄），而被告李玉華亦肯認證人黃桂紅上開
        供證屬實，足證事務所確有所謂之內帳存在，且該內帳不論係在劉應昌住處
        或在被告李玉華手中，均處於被告李玉華得支配管領之狀態，且根本未交予
        自訴人及陳芙美，否則被告李玉華豈會向證人黃桂紅表示「縱使拿出內帳，
        自訴人亦不相信」之語？參以證人林芙美於臺灣臺北地方法院八十九年自字
        第一四三號案調查時證稱：「˙˙˙八十四年一月我回夏威夷，二月劉應昌
        的家屬通知我劉應昌過世了，我就趕快回來，等過完農曆年後，我要求知道
        事務所所有的財務報表，結果李玉華竟然告訴我沒有帳簿，我說怎麼可能，
        她說都劉應昌拿走了，不過我不相信他，劉應昌在生病怎麼拿帳簿，被告都
        不跟我詳細報告公司的會計狀況，我要求被告李玉華作流水帳，他說都沒有
        作流水帳，只有週報表，我們事務所的支出都是很固定的，支出部分我負責
        批示，實際則由被告李玉華自行運作，後來亞新事件爆發，我說怎麼可能會
        有一百多萬沒有付給亞新，我請人把銀行的資料調出來看，發現有一些錢進
        入被告甲○○的戶頭，後來才陸續查出這整個事件提出告訴，被告李玉華曾
        經跟我在丹提咖啡商談的過程中，李玉華表明他沒有帳戶是給事務所用的，
        也沒有提到他是人頭，」等語（同上八十九年自字第一四三號卷（二）附八
        十九年六月三十日訊問筆錄，第三頁至第四頁），益證自訴人確未持有所謂
        之「內帳」。自訴人事務所之內帳既未由被告李玉華交予自訴人及陳芙美，
        則縱令自訴人每年均有申報所得稅，有財政部臺北市國稅局九十二年十一月
        五日財北國稅資字第０九二０二一六０八二號函及九十二年十月二十日財北
        國稅資字第０九二００九七二０三號函附自訴人八十二至八十七年度執行業
        務收入明細表及執行業務者所得損益計算表等資料影本在卷足憑，亦係根據
        所謂之「外帳」申報，並非依據本案系爭之「內帳」為之，且自訴人曾經引
        用之周報表及年度收支表等資料，亦與本案系爭之「內帳」無涉，至為明灼
        。即此，被告等具狀辯稱自訴人每年均有申報營利事業所得稅，且曾引用被
        告李玉華製作之周報表等資料云云，自不足為被告二人有利之認定。」，顯
        然原判決就被告李玉華有無交出內帳乙節，已經審酌，並無重要證據漏未斟
        酌之情形。至於再審意旨所指：原判決對於自訴人明明可以拿出傳票，而且
        確實有傳票，不是只有周報表，原判決卻忽略現存證據不採等語，此部份證
        據既未據提出，自無審酌可能性可言，自非首揭刑事訴訟法第四百二十一條
        所指情形，併予敘明。
四、綜上所述，本件再審聲請意旨所稱，均不符刑事訴訟法第四百二十一條所規定之
    有「就足生影響於判決之重要證據漏未審酌者」之要件；且觀之再審聲請意旨所
    稱上揭理由，均非由形式上觀察，毋須經調查程序，顯然可認為足以動搖原確定
    之判決者。從而，本件再審之聲請為無理由，應予駁回。
據上論斷，依刑事訴訟法第四百三十四條第一項，裁定如主文。
中　　　華　　　民　　　國　　九十三　　年　　　四　　　月　　二十三　　日
                              臺灣高等法院刑事第二十一庭
                                  審判長法  官  葉　騰　瑞
                                        法  官  劉　壽　嵩
                                        法  官  江　國　華
右正本證明與原本無異。
不得抗告。
                                        書記官  陳　秋　萍
中　　　華　　　民　　　國　　九十三　　年　　　四　　　月　　二十六　　日
